臺灣臺中地方法院民事判決
                                      110年度訴字第799號
原      告  黃仁貴  
被      告  鎰誠開發有限公司

法定代理人  賴泓宇  
被      告  嚴麗琴  

訴訟代理人  周復興律師
複  代理人  紀佳佑律師
被      告  游仕傑  
上列當事人間請求損害賠償事件，本院於民國110年12月17日言
詞辯論終結，判決如下：
    主  文
被告應連帶給付原告新臺幣157萬6,000元。
訴訟費用由被告連帶負擔。
本判決於原告以新臺幣53萬元為被告供擔保後，得假執行。但被
告如以新臺幣157萬6,000元為原告預供擔保，得免為假執行。
    事實及理由
壹、程序方面
    被告游仕傑未於言詞辯論期日到場，核無民事訴訟法第386
    條所列各款情形，爰依原告之聲請，由其一造辯論而為判決
    。
貳、實體方面
一、原告主張：被告嚴麗琴、游仕傑為被告鎰誠開發有限公司（
    下稱鎰誠公司）之業務員，其等於民國108年3月19日宣稱有
    買家欲向原告購買塔位，並以買方要求轉換骨灰罐為由，要
    求原告匯款轉換費用新臺幣（下同）27萬6,000元，原告因
    此於同年4月16日匯款上開款項至鎰誠公司帳戶內；嗣於同
    年5月間，嚴麗琴及游仕傑再以買方要求原告加買4個塔位，
    以湊成30個塔位為一面牆為由，要求原告匯款52萬元，並保
    證塔位買賣未完成退還費用，故原告於同年5月8日如數匯款
    至被告公司帳戶內；至同年5月底，該二人再以節稅為由，
    要求原告先支付百分之5營利稅即78萬元，並再次保證塔位
    若未賣出退還全部費用，原告因此再於同年5月31日、6月5
    日分別支付嚴麗琴現金30萬元、48萬元。詎嚴麗琴及游仕傑
    於同年7月8日告知買方不買，原告始知受到詐欺，經原告多
    次催討，被告均置之不理。嚴麗琴、游仕傑共同故意以買賣
    塔位之話術，致原告陷於錯誤，不法侵害原告之權利，且該
    詐欺為背於善良風俗之方法，致原告受有157萬6,000元之損
    害（計算式：276,000＋520,000＋780,000＝1,576,000）。嚴
    麗琴、游仕傑為鎰誠公司之受僱人，其等於執行職務時侵害
    原告之權利，鎰誠公司應負僱佣人責任。爰依民法第184條
    第1項前段及後段、第185條第1項前段、第188條第1項之規
    定，請求擇一為有利判決，提起本件訴訟等語。並聲明：㈠
    被告應連帶給付原告157萬6,000元。㈡願供擔保，請准宣告
    假執行。
二、被告則以：
  ㈠嚴麗琴：伊曾任鎰誠公司之業務，從事靈骨塔塔位之推銷買
    賣，因原告欲投資塔位賺取價差，經伊仲介買得骨牆式塔位
    6個，每個塔位13萬元，而於108年5月31日與原告成立買賣
    契約，伊亦依約交付6個塔位證明書給原告，其與原告間確
    實為買賣契約，並無原告所稱侵權行為事實。另伊乃靠行在
    鎰誠公司名下，故除上開買賣契約外，原告108年4月16日、
    同年5月8日之買賣契約與伊無涉等語，資為抗辯。
  ㈡游仕傑未於言詞辯論期日到場，據其先前於準備程序所述則
    以：伊和嚴麗琴雖然都有賣原告塔位，但不是一起賣的，只
    是因為同樣靠行鎰誠公司，有塔位就一起去賣。因為原告本
    來就有很多塔位，只是想要推銷塔位給原告等語，資為抗辯
    。
　㈢鎰誠公司則以：伊只是出貨給業務，嚴麗琴與游仕傑只是靠
    行來跟伊拿塔位出賣，其等如果賣出塔位伊就給佣金。對於
    原告主張上開侵權行為事實均不知情，與伊無涉等語，資為
    抗辯。
　㈣均聲明：⒈原告之訴駁回。⒉如受不利判決，願供擔保請准宣
    告免為假執行。　　
三、得心證之理由：
　㈠原告主張嚴麗琴、游仕傑共同就轉換、買賣塔位之交易有故
    意施用詐術之行為，應屬有據。
　⒈原告於108年4月16日匯款27萬6,000元至鎰誠公司帳戶。同日
    有一買賣投資受訂單，上經原告、游仕傑簽名，產品名稱為
    千寶琉璃2個，單價13萬8,000元，總價27萬6,000元。並由
    鎰誠公司蓋印統一發票專用章；嗣於108年5月8日匯款52萬
    元至鎰誠公司帳戶。同日有一買賣投資受訂單，上經原告、
    游仕傑簽名，產品名稱為骨灰位4個，單價13萬元，總價52
    萬元。並由鎰誠公司蓋印統一發票專用章；108年5月31日、
    同年6月5日分別交付現金30萬元、48萬元予嚴麗琴。同日有
    一買賣投資受訂單，上經原告、嚴麗琴簽名，產品名稱為骨
    牆6個，單價13萬元，總價78萬元。並由鎰誠公司蓋印統一
    發票專用章等事實，有買賣投資受訂單、台中銀行國內匯款
    申請書回頭條、郵政跨行匯款申請書可佐（見本院卷一第17
    至25頁），且為嚴麗琴、游仕傑所不爭執（見本院卷二第34
    頁），堪信為真正。 
　⒉108年4月16日交易部分：
　①依原告與嚴麗琴、游仕傑於108年4月12日之對話譯文：「嚴
    麗琴：訂金的部分91萬絕對沒有問題，全部由他來付那個轉
    換外牆的部分，全部由訂金支付……訂金91也完成了，然後現
    在是罐子的事情。罐子現在這兩個，這…一共有6個…6個罐子
    ……他那個…要的那個罐子，我們也幫你問了，我們這個補貼
    ，因為你那個罐子，他就罐子跟架子一個是13萬8，你當初
    一個才…6萬對不對，那13萬8減掉你的6萬，是本來要差7萬8
    ，因為我們以去跟他溝通，去做打折的動作，所以我們現在
    一個是貼他4萬6，所以乘以6個是27萬6，就是這個費用我們
    要付的。」、「原告：蛤？我要去弄27萬6？」、嚴麗琴：
    「對，就是罐子的補貼，因為那個罐子他不要那種的，我上
    一次有跟你講過，現在就是這個問題」、「游仕傑：這個嚴
    小姐他這個禮拜真的跑這個客人就跑到，真的臨門一腳啦，
    我覺得嚴小姐那邊已經盡力了」等語（見本院卷二第89頁）
    ，可見嚴麗琴與游仕傑向原告陳稱已有買家要買原告之塔位
    ，但因買家要其他種骨灰罐，而要求原告以手中原有骨灰罐
    貼錢轉換成13萬8,000元款式之骨灰罐，原告因此需再支付2
    7萬6,000元。
　②後嚴麗琴陸續於108年4月12、13、15、16日向被告陳稱：「
    你要的保障我可以寫在上面，如果這筆買賣沒完成，我申請
    的費用會退還給你」、「沒有拖個一年兩年才拿的到款項的
    是，來回十幾天就有了，那麼久我也幫你安排別的案件成交
    了啦」、「對方那邊已經都談好啦」、「那個91萬的訂金定
    進來了，我才能來跟你寫這個。」、「我現在確定就是26份
    已經經確定，48也確定了，然後罐子6份的轉移、轉換、補
    貼也確定，那91萬的轉換外牆有買方的訂金弄一弄給你。過
    戶的時候就直接換到外牆可以對換，如果沒有成，你的位置
    都還沒被轉移走，那部份是我們公司跟他之間的問題」、「
    如果沒有完成的話我們會退還你所有申請費用」等語，游仕
    傑則在一旁共同說明或協助嚴麗琴，有上揭日期譯文可考（
    見本院卷二第93、101、105、107至109頁），堪認嚴麗琴、
    游仕傑製造買方已經交付訂金，原告出賣塔位之交易即將成
    功之假象，並迭以交易不成將退還所有費用，降低原告之戒
    心，致原告相信進而配合該虛構買家設定之交易條件，陷於
    錯誤，始陸續購入其實際並不需要之骨灰罐。
　③另嚴麗琴於108年4月16日更稱：6個現在是配合補差價的部分
    ，但我們以實質價錢來算，我們不能以那個……因為你自己就
    有6個數量，我們不能幫你寫6個啊。那到時候我們這邊實質
    的東西會領出來會有2份，然後6張拿去以後他會4份再給我
    ，罐子對換那裏才會再給我們4份，這個我們會去幫你做處
    理（見本院卷二第119頁）；於108年4月26日原告質疑骨灰
    罐憑證為何是2個時，嚴麗琴一再表示：本來就6個，4個不
    用，我們就拿那個券去提就可以了，等過戶當天就是這個一
    定要給人家，除了那6張以外，我們有去作外牆的登記，應
    該下禮拜會好。客戶要的東西含內檔、有專利，一份13萬8
    是我們補貼他4萬6，拜託你那個玉材質多少錢2萬多就有了
    。對方說你們的東西不是我想要的，怎麼是我要花錢還要給
    你訂金，你當然買好賣我等語（見本院卷二第133至137頁）
    ，可認係因嚴麗琴一再向原告佯稱買方條件要不同骨灰罐，
    原告才會匯款27萬6,000元，嚴麗琴與原告所保證之內容，
    亦與108年4月16日之買賣投資受訂單上所載數量、單價不符
    ，益徵其係以虛構之買方條件誘使原告相信，從而簽立與客
    觀事實不符之投資買受單，進一步塑造單純買賣骨灰罐之假
    象，以逃避責任。
　④綜觀上節，嚴麗琴、游仕傑以虛假條件致原告相信確有買家
    ，且購買其所有塔位之交易近乎達成，並一再保證可以退款
    而使原告陷於錯誤，方答應須購買家之條件，而為匯款27萬
    6,000元做為補貼骨灰罐差價之意思表示。
　⒊108年5月8日交易部分：
　①嚴麗琴復於108年5月3日、同年月7日向原告稱：我們五一那
    天有帶買家去看作最後確認，因為我們那個轉換的位置，因
    為他就是要整片，只有外牆才有辦法整片，然後現在問題是
    一面牆剛好是30個位子，我們是26個架子，所以會多4個位
    置出來。園區去選一定是一條一條，因為7層是6個位置，7
    層沒有4嘛，所以一個位子下來就是6個位子，5條就30個位
    子，那他現在會卡卡的有4個位子會變成是別人的，那買方
    現在就是說他不要，他要整片全部都是他，所以30個位子都
    要。所以現在要跟你報告就是這4個位子，有可能到時候會
    需要你福田拿來做轉換的動作，就是會變補貼，你就是一定
    要花錢，利用這個機會把他換過來，花少一點，就是多賣4
    個位子，等於你多賣4個塔位，變成賣30個。現在因為他說
    外牆的部分他很願意支付這筆錢也已經花下去了，大家將心
    比心，他就是希望整面牆。後來他就說因為91萬他都已經負
    擔大家互相，他是有誠意把這整面牆買下，所以跟你溝通一
    下，因為他們也有看日子，6月份啦，我們也希望這個事情
    不要拖延等詞（見本院卷二第147至149、161至163頁），可
    見於108年4月16日交易後，嚴麗琴續以同一賣家新之交易條
    件，遊說原告多買4個骨灰位，以湊成整面外牆出賣予買家
    。　　
　②嚴麗琴又於108年5月7日表明：我們能保證的是這個案子一定
    會完成，我上面已經寫很清楚啦，沒有完成一定把這些費用
    退還給你，我跟你說不可能有對方又不要而東西在你手上的
    事情，因為他已經支付100多萬元，而且我跟他接洽好幾趟
    ，買方是有誠意的一個不錯的家族，因為現在我不適合告知
    你，以後你會知道，過戶名單都有名字，但現在目前我先不
    要告知，因為畢竟是有個資的東西。我絕對保證一樣，包含
    前面的我都講了，完成以後你這些東西就要退還給我們，案
    子完成了你這些都要退。如果這個案子沒有完成，我們這些
    費用全部會退還給你。一開始買家就簽好91，這個4個位置
    是他臨時增加的，他也是因為為了方便有整片的，我保證7
    月5日號整個完成，然後可以還你朋友錢等語，亦有前開日
    期對話譯文可佐（見本院卷二第165至167、171頁），可知
    其未明確告知買家身分，復以相同手法對原告保證可以完成
    買賣。買賣完成後亦會收回原告因上揭交易新購之塔位或骨
    灰罐；若未完成買賣，則退還費用，使原告繼續相信該交易
    確實存在，而再加碼購買其原本不需要之塔位。另游仕傑則
    於該日買賣投資受訂單簽名，並註記買賣不成退還所有費用
    ，可見其與嚴麗琴乃共同負責該筆交易。
　③基此足徵，嚴麗琴傳遞上開不實訊息，並保證於特定期間前
    可以完成交易，游仕傑復於買賣投資受訂單簽名，致被原告
    陷於錯誤而購買骨灰罐及塔位，復為匯款52萬之意思表示。
　⒋108年5月31日交易部分：
　①嚴麗琴再於108年5月17日、同年月29日稱：我私底下為了你
    好跟你談談看，目前有幫你安排下一個案件，應該是在九月
    份，因為我們這一筆的金額也是滿高的，我不建議你做節稅
    ，但是現在有一個問題是我們會在同一年度，……，我幫你試
    算過，同年度的話，你要去做一個財團資格，如果我們現在
    做一個財團，你去報稅的時候，因為你有這個資格，可以用
    贈與報稅，只要報百分之15，而且還不用先繳錢，就是隔年
    完稅。案子都在七月份會完成，我也剛好有在安排後面這個
    案子。你一定要去申請這個資格，不要去差那幾十萬，有時
    候你花一點小錢，你後續的利潤是對你非常有利的，不用繳
    到百分之40這麼多，會差很多。你一定要有關係在，這個不
    是你想申請就申請的，我可以去幫你申請財團資格。我沒有
    賺你半毛錢，這些錢會以財團資格收取，但我們公司也會給
    你收據；七十八萬我們去申請這個資格對不對？……我們一樣
    買他的東西去做贈與，以他做捐贈名義，然後會變用贈與申
    報，下個禮拜一定要給我，我這邊先幫你送，這樣子我們就
    不會拖延到整個時間，這樣子7月一定會完成，省下來是好
    幾百萬，到時候真的差很多等語（見本院卷二第197至203、
    251至257頁），可見嚴麗琴以為原告所談前開108年4月16日
    、5月7日之買賣將扣高額稅金，且後續為原告促成塔位、骨
    灰罐等買賣作為鋪墊，但該資格申請亦須原告支付申請費用
    ，進而延伸說服原告可以申請財團資格省稅，為原告鋪設更
    多假象，階段性誘使原告為塔位、骨灰罐買賣配合嚴麗琴構
    築之內容，再繼續支出78萬元去申請所謂省稅之財團資格。
　②原告於108年5月30日電詢嚴麗琴為何收據變成買賣東西，與
    原先所談節稅目的不同（見本院卷二第265頁），嚴麗琴於
    翌（31）日至原告處要求其於108年5月31日買賣投資受訂單
    上簽名，並稱：那個不是辦節稅喔，一樣會是權狀，然後我
    們去做贈與，然後到時候申報用贈與申報，我們不可能拿你
    的東西，你的東西要買賣不可以拿來贈與啊，這個東西等於
    是拿來做…做贈與那個申報用的……明年申報名目上面我們是
    贈與阿，所以你只要繳百分之15……我們只是現在要拿一個財
    團的名目等語（見本院卷第271頁）；原告表示不懂明年如
    何報稅，現在並不清楚嚴麗琴之操作，嚴麗琴持續以是要申
    請財團資格、承辦別人之案例等方式模糊問題（見本院卷二
    第269至273頁），佐以該日買賣投資受訂單之品項為骨牆6
    個共78萬元（見本院卷一第21頁），可見嚴麗琴先以前述10
    8年4月16日、同年5月8日買賣為誘餌，再許以原告後續尚有
    其他塔位、骨灰罐等之交易，作為要原告申請節稅資格之鋪
    墊，而後使原告簽立買賣投資受訂單，游仕傑亦在該次訂單
    上簽名，亦註記買賣不成退還所有費用，製造原告係單純買
    進骨牆6個之假象。
　③從而，108年5月31日之買賣投資受訂單與實際情形不符，原
    告仍係基於嚴麗琴、游仕傑不實話術而簽立，誤信得以「財
    團資格節稅」，進而交付78萬元之現金予嚴麗琴。
　⒌嚴麗琴雖辯以其僅單純賣塔位予原告，且僅就108年5月31日
    之部分與原告成立買賣契約，其亦履行交付塔位之義務云云
    ；游仕傑則辯稱：只是想要推銷塔位給原告，與嚴麗琴不是
    一起賣云云。惟查：
　①108年4月16日、同年5月8日、同年5月31日交易之過程，嚴麗
    琴與游仕傑共同和原告交涉，主要由嚴麗琴負責告知原告虛
    構買家設定之交易條件，游仕傑則於一旁附和等節，有其等
    108年4月12日、4月16日、4月26日、5月3日、5月7日、5月8
    日、5月31日、6月26日錄音譯文可查（見本院卷二第89至97
    、107至127、133至145、157至173、185至187、269至283、
    369至381頁），且前揭日期之買賣投資受訂單分別由游仕傑
    、嚴麗琴負責代表鎰誠公司簽約（見本院卷一第51至55頁）
    ，足見嚴麗琴與游仕傑乃共同以虛偽之買家情節，有意傳遞
    不實訊息，保證於特定期日前即可完成交易，致原告對該虛
    偽買家之存在深信不疑，逐漸步入其等虛構交易之陷阱，故
    二人乃共同為該施用詐術之行為，可堪認定。其等所辯，並
    不足取。
　②又原告自陳其與被告進行塔位買賣前已有200多個塔位，都是
    被騙買得等語（見本院卷一第505頁）；原告與嚴麗琴、游
    仕傑對話中，亦多次告知先前被騙而對塔位相關買賣有所保
    留、擔心等節（見本院卷二第111、117、123、139、141頁
    ），可彰嚴麗琴、游仕傑對於原告倘明知實際上無買家存在
    ，其所持塔位、骨灰罐無出售之可能，絕無另行購買塔位、
    骨灰罐乙節，斷無諉為不知之理，其等然利用原告亟欲出售
    降低損失之心態，故意以話術致原告陷於錯誤，業如前所認
    定，即與單純買賣塔位與原告有間，故此部分之辯解，亦無
    可採。
　⒍是以，原告主張嚴麗琴、游仕傑佯稱已有特定買主願意購買
    其持有之塔位，然原告需先行購入其他骨灰罐、塔位湊數後
    ，始得合併出售，再以交易課稅額度過高，有管道降低其課
    稅金額，其始陷於錯誤簽立買賣投資受訂單並交付共157萬6
    ,000元等情，洵屬有據。嚴麗琴、游仕傑辯稱其等並無施用
    詐術，應無足取。  
　㈡原告主張嚴麗琴、游仕傑應負侵權行為之損害賠償責任，亦
    屬有憑。
　⒈按故意以背於善良風俗之方法，加損害於他人者，應負損害
    賠償責任；數人共同不法侵害他人之權利者，連帶負損害賠
    償責任，民法第184條第1 後段、第185條第1項前段分別定
    有明文。
　⒉嚴麗琴、游仕傑利用原告意欲出脫所持塔位之機會，偽稱已
    有買家確定與原告交易，致原告為配合該虛構買家設定之交
    易條件，陷於錯誤，始陸續購入其實際並不需要之骨灰罐、
    塔位。並進一步誤認得藉由嚴厲琴、游仕傑之管道，陸續脫
    手先前被騙而得之塔位，錯誤相信有申請財團資格之必要，
    進而交付現金78萬元予嚴麗琴。且嚴麗琴、游仕傑明知原告
    先前經歷，且僅係配合虛構買家之交易條件，始購入骨灰罐
    、塔位，斷無再行購買更多無法脫手之塔位、骨灰罐之理，
    仍有意灌輸原告上揭不實資訊，並保證買賣能順利完成，致
    原告陷於錯誤而購買骨灰罐、塔位並交付現金申請財團資格
    ，其等所為顯已違反普遍之道德觀念，要與單純之銷售話術
    有間，是嚴麗琴、游仕傑故意以背於善良風俗之詐欺方法加
    損害於原告，甚為明確。原告主張其因嚴麗琴、游仕傑之前
    開侵權行為受有157萬6,000元之損害，即屬有據。
　㈢鎰誠公司應依民法第188條規定，與嚴麗琴、游仕傑連帶負損
    害賠償責任。
　⒈按受僱人因執行職務，不法侵害他人之權利者，由僱用人與
    行為人連帶負損害賠償責任。但選任受僱人及監督其職務之
    執行，已盡相當之注意或縱加以相當之注意而仍不免發生損
    害者，僱用人不負賠償責任，民法第188條第1項定有明文。
　⒉觀之108年4月16日、同年5月8日、同年5月31日買賣資受訂單
    之簽章欄，管理處均蓋有鎰誠公司之統一發專用章（箭本院
    卷一第17至21頁）；前述日期之款項均匯款或交付予鎰誠公
    司乙節，為嚴麗琴、游仕傑所不爭執（見本院卷二第34頁）
    ；嚴厲琴、游仕傑拜訪原告時之名片抬頭為鎰誠公司（見本
    院卷一第261頁）等節，足認嚴厲琴、游仕傑因執行鎰誠公
    司職務，以背於善良風俗之方法加損害於原告，鎰誠公司自
    應與嚴麗琴、游仕傑就本件交易部分負連帶賠償責任。是原
    告主張鎰誠公司應與嚴麗琴、游仕傑連帶賠償其157萬6,000
    元，亦屬有憑。
　⒊鎰誠公司雖抗辯嚴麗琴、游仕傑僅靠行於鎰誠公司云云。然
    民法第188條之僱佣人責任，並非僅限於僱傭契約所稱之受
    僱人，凡客觀上被他人使用為之服勞務而受其監督者，均為
    受僱人。又所謂執行職務，亦不以受指示執行之職務為限，
    倘受僱人之行為在外觀上依一般情形觀之，得認係執行職務
    者，均屬之。故其等既以鎰誠公司之名號為前述侵權行為，
    原告於外觀上僅能判斷嚴麗琴、游仕傑為鎰誠公司之人員，
    自有本條之適用，殊不論其等內部是否為靠行關係。故其此
    部分辯解，洵無可取。
四、綜上所述，原告依民法第184條第1項後段、第185條第1項、
    第188條第1項規定，請求被告連帶給付157萬6,000元，為有
    理由，應予准許。至原告另依民法第184條第1項前段規定，
    請求擇一為有利原告之判決，係屬訴之選擇合併，本院既認
    原告依民法第184條第1項後段、第185條第1項、第188條第1
    項規定之請求為有理由，且原告另依上開條項請求，縱經審
    酌，亦無從為更有利於原告之判斷，自毋庸再就該部分加以
    論究，併予說明。
五、本件事證已臻明確，兩造其餘主張、陳述及所提之證據，經
    審酌後認為均不足以影響本判決之結果，爰不逐一論列，併
    此敘明。
六、據上論結，本件原告之訴為有理由，依民事訴訟法第85條第
    2項，判決如主文。　　
中　　華　　民　　國　　111 　年　　1 　　月　　14　　日
　　              民事第一庭  審判長法　官  許石慶
　　                                法  官  廖欣儀
　　                                法  官　鍾宇嫣
以上正本，係照原本作成。
如對本判決上訴，須於判決送達後20日內向本院提出上訴狀（須
附繕本），如委任律師提起上訴者，應一併繳納上訴審裁判費。
中　　華　　民　　國　　111 　年　　1 　　月　　14　　日
                                    書記官